【裁判字號】    99,上易,893
【裁判日期】    991230
【裁判案由】    竊盜
【裁判全文】
臺灣高等法院臺中分院刑事判決         99年度上易字第893號
上  訴  人  臺灣臺中地方法院檢察署檢察官
上  訴  人
即  被  告  楊閔翔
上列上訴人因被告竊盜案件，不服臺灣臺中地方法院99年度易字
第1027號中華民國99年5月31日第一審判決（起訴案號：臺灣臺
中地方法院檢察署99年度偵字第4834號），提起上訴，本院判決
如下：
    主  文
原判決撤銷。
楊閔翔踰越安全設備竊盜，處有期徒刑陸月，如易科罰金，以新
臺幣壹仟元折算壹日。
    事  實
一、楊閔翔意圖為自己不法之所有，於民國98年10月29日22時30
    分至翌（30）日9時許之不詳時間，在臺中市○區○○街136
    之26號3樓，乘租住於上址3A室之房客莊鈺柔就寢後，且具
    防閑作用之窗戶疏未上鎖之機會，攀爬窗戶旁公共通道長廊
    上之大型盆栽，進而踰越上開窗戶之安全設備，將頭手延展
    伸入莊鈺柔租住之房間內，竊取莊鈺柔置於房間窗戶下方冰
    箱上皮包內之鑰匙1串及現金新臺幣（下同）4000元。莊鈺
    柔於98年10月30日9時許，發現上開財物被竊後，即向受屋
    主委託管理該租住處之潘以得反應，並借用備份鑰匙後，始
    將房門上鎖離開該租住處。嗣於同年月30日18時許，楊閔翔
    持前開竊得之鑰匙開啟臺中市○區○○街136之26號3樓之玄
    關門後，並進入莊鈺柔所租住3A房間外之玄關（無故侵入住
    宅部分未據告訴），適巧撞見當時正好受屋主之託在屋內擺
    設傢俱之潘以得，經潘以得質問其來意，楊閔翔乃倉皇離去
    現場。潘以得事後得知楊閔翔係住在同社區臺中市○區○○
    街136之28號4樓之房客，乃於98年11月13日報警處理，始由
    警方查悉上情。
二、案經臺中市警察局第二分局報請臺灣臺中地方法院檢察署檢
    察官偵查起訴。
    理  由
壹、程序部分：
    按被告以外之人於審判外之陳述，雖不符刑事訴訟法第159
    條之1至之4之規定，而經當事人於審判程序同意作為證據，
    法院審酌該言詞陳述或書面陳述作成時之情況，認為適當者
    ，亦得為證據；當事人、代理人或辯護人於法院調查證據時
    ，知有刑事訴訟法第159條第1項不得為證據之情形，而未於
    言詞辯論終結前聲明異議者，視為有前項之同意，同法第
    159條之5定有明文。本案就相關證據之證據能力，檢察官及
    被告均表示無意見（見本院卷第33頁)，嗣於本院審理時，
    檢察官及被告就提示各項證據之證據能力，亦均不爭執。本
    院審酌下列引用之各項證據作成時，並無不當違法之情形，
    認為以之作為判決之證據，亦屬適當，是依上開規定，該等
    證據均具有證據能力，合先敘明。
貳、實體部分：
一、訊據上訴人即被告楊閔翔，固坦承於上開時、地持被害人莊
    鈺柔房間之鑰匙開啟臺中市○區○○街136之26號3樓之玄關
    門後，進入莊鈺柔所租住3A房間外之玄關，並與受屋主委託
    管理前揭租住處之潘以得有交談、對話等情，惟矢口否認有
    前揭竊盜之犯行，辯稱：伊是在其租住大樓社區之3樓電梯
    旁撿到莊鈺柔租住處之房門鑰匙，該鑰匙上面貼有房間號碼
    ，因為好奇，才會拿該串鑰匙去開莊鈺柔的房門，但確實沒
    有竊取她的東西云云。
二、經查：
(一)證人即被害人莊鈺柔於偵查中及原審審理時具結證稱：伊在
    98年10月30日上午欲出門時，發現伊前晚22時30分許，置於
    房間冰箱上包包內之現金4000元與租住處房門鑰匙，均不翼
    而飛，伊就趕緊打電話予潘以得，向潘以得反應此事；潘以
    得知悉後，即先拿備份鑰匙給伊，伊才得以鎖門外出；因伊
    在前一天晚上回家時，還有用鑰匙開門進入房間內，隔日一
    早即發現鑰匙與現金同時不見，所以伊可以確認鑰匙是在該
    晚伊就寢時於房間內失竊的；伊印象中鑰匙上並無標示房間
    號碼之標籤，所以縱使撿到鑰匙，亦無法如楊閔翔般即確認
    係伊房門之鑰匙，可以進入伊租住處之玄關內，而為潘以得
    所巧遇等語（見偵查卷第4-5頁、原審卷第21頁-22頁反面）
    。核與證人潘以得於原審審理時具結證稱：莊鈺柔在98年10
    月30日上午向伊表示租住之房間鑰匙遭竊，同時有現金4000
    元亦失竊，伊就將備份鑰匙拿到莊鈺柔房間外之玄關交付予
    莊鈺柔使用等情(見原審卷第30頁反面)相符。而證人即被害
    人莊鈺柔自始至終均未直指被告即係竊取其鑰匙與現款之人
    ，其歷次之陳述內容，均僅說明其所有之鑰匙與現金，依其
    推斷失竊之時間與失竊之方式，衡諸一般經驗法則，其關乎
    此部分所為之陳述，應無任何蓄意虛構或誇飾扭曲客觀事實
    之動機與必要，自堪採信。被害人莊鈺柔之房門鑰匙，既係
    於98年10月29日22時30分許其持以開鎖進入租處房間，並於
    當晚就寢後始行失竊，則被告陳稱其於98年10月30日前約1
    星期撿拾該鑰匙(見偵查卷第5頁)，或稱撿到已過了一段時
    間云云(見本院卷第32頁反面)，顯與客觀之事實不符，難以
    採信。被告就其持有被害人莊鈺柔房門鑰匙之緣由，既無法
    提出合理且可被接受之釋疑，且所辯與事實不符，自堪認該
    鑰匙應係被告自被害人莊鈺柔之房間內所竊得，始得持以開
    啟被害人莊鈺柔租處之玄關門。
(二)被告於警詢及原審審理時供承：其前曾在臺中市○區○○街
    136之26號3樓玄關外公共走道長廊上，藉由走廊上所擺置之
    大型盆栽攀附於被害人莊鈺柔所租住房間之窗戶上，以此窺
    看被害人莊鈺柔房間內之傢俱擺設情形（見警卷第6-7頁、
    原審卷第33頁反面-34頁）；被告既已深諳得經由此途徑攀
    附於被害人莊鈺柔所租住房間之窗戶上，則其進而乘被害人
    莊鈺柔就寢疏於注意之際，延伸身軀至房間內行竊，衡情即
    屬可能。是本案被告應係藉由被害人莊鈺柔租處玄關外公共
    走道長廊上所擺設之大型盆栽，攀附於被害人租住房間之窗
    戶上，再趁被害人熟睡疏於注意之際，將頭手延展伸入其房
    間內，竊取被害人置於房間冰箱上皮包內之現款與鑰匙，當
    可認定。
(三)證人潘以得於原審審理時具結證稱：98年10月30日晚上18時
    許，伊在莊鈺柔之房間外玄關處擺設傢俱，就恰好遇到楊閔
    翔拿鑰匙開啟玄關門；因楊閔翔非於該處租屋之房客，伊就
    詢問楊閔翔何事，楊閔翔僅虛應回答說要幫莊鈺柔拿東西，
    但之後亦未進而以鑰匙開啟莊鈺柔所承租房間之房門進入房
    間內，旋即轉身離去等語（見原審卷第31頁正反面）。被告
    就證人潘以得所證述其於98年10月30日18時許，確有碰見被
    告持鑰匙開啟被害人莊鈺柔租住處之玄關門進入玄關，經證
    人潘以得質問後，隨即離去現場等情，亦不爭執。被告雖稱
    莊鈺柔失竊之鑰匙上貼有足供辨識係3A房間之標籤，但始終
    為證人莊鈺柔與潘以得所否認 (見原審卷第21頁、第30頁、
    第32頁)，則被告若非係直接自被害人莊鈺柔之房間內竊得
    該串鑰匙，何以其會知悉係被害人莊鈺柔之房門鑰匙，而於
    98年10月30日持以開啟莊鈺柔租住處之玄關門？又縱被害人
    莊鈺柔所有之該串鑰匙上貼有可以識別房間之標籤，但被告
    既稱其前往被害人租處係為歸還鑰匙等語(見原審卷第11頁
    反面)，則被告為證人潘以得碰見時，已詢問其開門來此之
    目的，理當逕行表明來意，或將該串鑰匙交由管理人員潘以
    得代為歸還，何以在證人潘以得質疑後，即虛應無端之事由
    ，旋倉皇逃離現場？均有違常情。況被告於本院審理時，訊
    以：「你為何要去開那個門？」據答：「因為好奇。」(見
    本院卷竹32頁反面)，亦非如前所辯，係為歸還鑰匙，益證
    其所辯非實。
(四)綜上所述，被告前揭所辯，無非事後卸責之詞，不足採信。
    本案事證已臻明確，被告之犯行，洵堪認定。
三、按刑法第321條第1項第2款之「門扇」專指門戶而言；而所
    謂「其他安全設備」，指門扇牆垣以外，依通常觀念足認防
    盜之一切設備而言，如門鎖、窗戶等，有最高法院45年台上
    字第1443號、55年台上字第547號判例意旨可資參照。基此
    ，非屬分隔住宅或建築物內外之間之出入口大門，而依通常
    觀念足認防盜之一切設備，諸如電網、門鎖以及窗戶等，均
    屬「其他安全設備」。另於夜間以手伸入其鄰居住宅前方之
    窗門，從窗內竊取衣服多件，其竊盜之手段，雖已越進窗門
    ，使他人窗門安全之設備，失其防閑之效用，但其身體既未
    侵入住宅，自僅合於刑法第321條第1項第2款所定之加重情
    形，而非夜間侵入住宅竊盜，亦經最高法院著有33年上字第
    1504號判例要旨足供憑參。本件被告楊閔翔於行竊時，係踰
    越被害人莊鈺柔租住處房間具有防閑作用之窗戶，而將頭手
    延展伸入房間內行竊，此窗戶並非屬分隔住宅或建築物內外
    之出入大門，應係社會通常觀念所認足以防盜之其他安全設
    備無疑。是核被告所為，係犯刑法第321條第1項第2款之踰
    越安全設備竊盜罪。起訴意旨就本件犯行，疏未論及被告有
    踰越窗戶之安全設備而竊盜之加重事實，而認被告所為係犯
    刑法第320條第1項之普通竊盜罪，容有未洽，惟其基本社會
    事實仍屬同一，起訴法條應予變更。
四、原審認被告事證明確，犯行堪予認定，予以論罪科刑，固非
    無見。惟查：被告利用夜間被害人就寢之後，以前揭方式竊
    取其財物，侵害被害人之財產，影響其住居安全，犯後復矢
    口否認，未見悔意，衡諸其犯罪情節、惡性及犯後態度等情
    ，難認其有可堪憫恕之處，原審依刑法第59條規定酌減其刑
    ，尚非允洽。被告提起上訴，否認犯行，以前揭各詞置辯，
    指摘原判決不當，為無理由；而檢察官提起上訴，以被告之
    前揭犯情等事由，指摘原判決量刑過輕，緩刑欠妥，為有理
    由，應由本院將原判決撤銷改判。爰審酌被告高職畢業之教
    育程度（見警卷第4頁），一時貪念竊取被害人財物，侵害
    被害人之財產權，缺乏對他人財產權之尊重觀念，其犯罪之
    手段，肇致損害之程度，犯後與被害人達成和解，有和解書
    可憑(見警卷第20頁)，但飾詞否認犯罪，缺乏悔意之態度等
    一切情狀，量處如主文第二項所示之刑，並諭知易科罰金之
    折算標準。
據上論斷，應依刑事訴訟法第369條第1項前段、第364條、第299
條第1項前段、第300條，刑法第321條第1項第2款、第41條第1項
前段，判決如主文。
本案經檢察官李慶義到庭執行職務。
中    華    民    國    99    年    12    月    30    日
            刑事第十一庭  審判長法  官  郭  同  奇
                                法  官  陳  慧  珊
                                法  官  洪  曉  能
以上正本證明與原本無異。
不得上訴。
                                書記官  林  明  冬
中    華    民    國    99    年    12    月    30    日
附錄論罪科刑法條：
中華民國刑法第321條
犯竊盜罪而有左列情形之一者，處 6 月以上、 5 年以下有期徒
刑：
一、於夜間侵入住宅或有人居住之建築物、船艦或隱匿其內而犯
    之者。
二、毀越門扇、牆垣或其他安全設備而犯之者。
三、攜帶兇器而犯之者。
四、結夥三人以上而犯之者。
五、乘火災、水災或其他災害之際而犯之者。
六、在車站或埠頭而犯之者。
前項之未遂犯罰之。

司法院資訊處製作；財團法人民間司法改革基金會備份。
